【裁判字號】    92,台上,533
【裁判日期】    920129
【裁判案由】    違反著作權法
【裁判全文】
最高法院刑事判決                                九十二年度台上字第五三三號
    上  訴  人  甲○○
    （即被告之配偶）
    上  訴  人
    即  被  告  乙○○
    選任辯護人  王迪吾律師
右上訴人等因被告違反著作權法案件，不服台灣高等法院中華民國九十年二月十五日
第二審判決（八十九年度上易字第四五七０號，起訴案號：台灣板橋地方法院檢察署
八十九年度偵字第一０四九八號），提起上訴，本院判決如左：
    主  文
上訴駁回。
    理  由
按刑事訴訟法第三百七十七條規定：上訴於第三審法院，非以判決違背法令為理由，
不得為之。是提起第三審上訴，應以原判決違背法令為理由，係屬法定要件。且必須
依據卷內資料為具體之指摘，並足據以辨認原判決已具備違背法令之形式，始屬相當
。本件原判決撤銷第一審論上訴人即被告乙○○以共同連續意圖銷售而擅自以重製之
方法侵害他人之著作財產權罪，處有期徒刑捌月，並宣告緩刑參年之判決，改判論被
告以共同連續意圖銷售而擅自以重製之方法侵害他人之著作財產權罪，處有期徒刑拾
月，扣案如原判決附表一所示之物品均宣告沒收之。係依憑被告於偵查、原審及第一
審法院對於其與不詳年籍姓名之成年工程師自民國八十八年十二月九日起，未經美商
微軟公司之同意或授權，連續在其所經營之勁宇資訊有限公司（下稱勁宇公司）內，
擅自以所購入之正版軟體光碟片及磁碟片等設備，將美商微軟公司享有著作權之「MS
-DOS」、「 WINDOW98」、「 OFFICE2000」等軟體灌錄重製於勁宇公司所使用之電腦
及欲出售予客戶之電腦磁碟機內，或為客戶灌製上開軟體之事實，供認不諱。並參酌
告訴人美商微軟公司代理人陳美卿指訴之情節。而「MS-DOS」、「 WINDOW98」、「
OFFICE2000」（包含WORD、EXCEL、ACCESS、POWER POINT、FRONTPAGE ）等電腦軟體
之著作財產權，皆屬告訴人美商微軟公司享有，有美國著作權委員會 （ Copyright
Office）註冊文件影本附卷可稽，是依三十五年簽訂、三十七年生效之中華民國與美
利堅合眾國間友好通商航海條約第九條，八十二年簽訂之北美事務協調委員會與美國
在台協會著作權保護協定及著作權法第四條之規定，告訴人之各該著作物之著作權，
應受我國著作權法之保護。復有被告所有供犯罪所用之磁碟片八片、光碟片一片、訂
購單一張及維修申請書一張（如原判決附表一所示）扣案，暨擅自重製之電腦軟體紀
錄表十二張（如原判決附表二所示）附卷可稽等證據資料，而為論斷，已敘述其所憑
之證據及論斷之理由。而以被告於原審所辯：軟體都是伊重製的，伊之所以會重製，
是因告訴人美商微軟公司之軟體價格偏高，硬體新台幣（下同）壹萬多元，而軟體卻
需要二萬多元，如果沒有灌製軟體，就沒有辦法在業界生存，且係應客戶之要求，此
為業界之普遍行為云云。係屬卸責之詞，不足採信。在理由內依憑卷證資料，詳加指
駁。從形式上觀察，原判決並無應於審判期日調查之證據未予調查之違法情形存在。
上訴人等上訴意旨，置原判決所為之明白論斷於不顧，專憑其個人意見，就原審採證
認事職權之適法行使及原判決理由已詳細說明之事項，漫事爭執，難認已符合首揭法
定之第三審上訴要件。又原審已於調查期日就扣案之訂購單及維修申請單加以調查，
並於審判期日提示命被告辯論，據其陳稱：「（訂購單所載）是我個人重製的，不是
替客戶按裝正版軟體；（維修申請單所載）硬體裡面是空的，我還沒有重製行為，客
戶是早上送過來，還沒有修，下午就查獲」等語，有訊問筆錄及審判筆錄可按。被告
上訴意旨指摘原判決未調查上開訂購單及維修申請單，遽採為判決之基礎，有應於審
判期日調查之證據未予調查之違法云云，顯非依據卷內資料執為指摘，不得據為第三
審上訴之適法理由。又原判決已於判決理由內敘明「審酌被告為利其電腦硬體之銷售
及為客戶灌製軟體營利而觸犯本案，其犯罪對國家形象之危害程度非淺，惟所查獲犯
罪期間尚短，復因告訴人拒絕和解致未能達成民事賠償，犯後坦承犯行」等一切情狀
（見原判決第五頁倒數第三至一行），而在法定刑範圍內科處有期徒刑拾月，既未逾
越法律所規定之範圍或有濫用其權限之情形，自不得指為違法。且本案係檢察官循告
訴人之請求，認第一審量刑過輕，請求從重處罰，為被告之不利益而提起第二審上訴
，是原審認第一審判決宣告緩刑不當，予以撤銷緩刑宣告，亦無不合。上訴人即被告
之配偶甲○○上訴意旨謂：原判決量刑過重云云，顯與法律規定得為第三審上訴理由
之違法情形，不相適法。依首開說明，亦非第三審上訴之正當理由。上訴人等上訴均
違背法律上之程式，應予駁回。
據上論結，應依刑事訴訟法第三百九十五條前段，判決如主文。
中      華      民      國    九十二    年      一      月    二十九    日
                              最高法院刑事第十庭
                                  審判長法官  林  增  福
                                        法官  邵  燕  玲
                                        法官  吳  昆  仁
                                        法官  惠  光  霞
                                        法官  謝  俊  雄
      右正本證明與原本無異
                                              書  記  官
中      華      民      國    九十二    年      二      月     十八     日


司法院資訊處製作；財團法人民間司法改革基金會備份。
